臺灣板橋地方法院民事判決　　　　　　 93年度重訴字第249號
原　　　告　甲○○
訴訟代理人　楊　揚　律師
被　　　告　乙○○
上列當事人間請求侵權行為損害賠償事件，經刑事庭裁定移送前
來，本院於民國93年12月30日言詞辯論終結，判決如下：
    主  文
被告應給付原告新台幣壹佰陸拾萬零伍佰柒拾肆元，及自民國九
十三年四月五日起至清償日止，按年息百分之五計算之利息。
原告其餘之訴駁回。
訴訟費用由被告負擔十分之八，餘由原告負擔。
本判決第一項於原告以新台幣伍拾肆萬元供擔保後，得假執行。
但被告得以新台幣壹佰陸拾萬零伍佰柒拾肆元預供擔保而免為假
執行。
原告其餘假執行之聲請駁回。
    事  實
甲、原告方面：
壹、聲明：
一、被告應給付原告新台幣（下同）193 萬2,389 元，及自起訴
    狀繕本送達被告翌日起至清償日止，按年息百分之5 計算之
    利息。
二、願供擔保請准宣告假執行。
貳、陳述：
一、被告於民國92年8 月11日下午7 時10分許，駕駛車號2B－79
    78號自用小客車，由東向西，沿台北縣板橋市○○路（分向
    線為雙黃線），本應注意汽車在雙向二車道行駛時，應在遵
    守車道內行駛，及在分向線為雙黃線之禁止超車標線處，不
    得超車，而依當時情形，又無不能注意之情事，竟為超越前
    方小貨車，越入對向車道，而在環河路74號路燈處，與對向
    由原告所駕之車號CGF －187 號重機車發生對撞，致原告受
    有左股骨粉碎性骨折、左小指開放性骨折、左手手掌暨無名
    指撕裂傷之傷害，案經本院刑事庭判處拘役59日確定。
二、按因故意或過失，不法侵害他人之權利者，負損害賠償責任
    ，民法第184 條第1 項前段定有明文。是查：
（一）原告任職於圓剛科技股份有限公司（下稱圓剛公司），擔
      任資訊工程師職務，每月薪資4 萬4,000 元，年薪保障則
      在十四個月或者以上，此有圓剛公司新進人員職前說明書
      附呈可稽。是姑以年終獎金加發1.5 個月薪資計算（即年
      薪13.5個月），迄至原告於93年3 月10日恢復上班為止，
      原告工作收入之損失共計37萬4,000 元（即44,000×8.5=
      374,000）。
（二）原告受有左股骨粉碎性骨折、左小指開放性骨折，無法自
      理生活，於92年8 月11日至92年9 月11日（第一次手術）
      及92年10月17日至92年11月17日（第二次手術）期間，曾
      僱請看護人員照顧起居，共計花費11萬7,000 元，被告應
      賠償此增加生活費用之損失。
（三）原告為清理傷口，購買藥品，花費4,750 元；為調理身體
      購買中藥加強骨骼復原能力，花費1 萬6,565 元；且第一
      次手術出院後，返回中興醫院復健11次，每次計程車車資
      200 元、第二次手術出院後，返回台大醫院復健2 次，每
      次車資180 元、赴振興醫院復健64次，每次車資200 元，
      共計增加生活負擔1萬5,360元。
（四）原告因系爭車禍致左小指僵直，功能性永久性受損，參酌
      勞工保險條例第53條頒布殘廢給付標準表，一手小指喪失
      機能者，屬15級殘廢等級（第105 項），減少勞動能力百
      分之7.69，原告年收入為59萬4,000 元，則減少勞動能力
      之年損害額為4 萬5,678.5 元，原告現年27歲，計至60歲
      退休為止，尚有33年工作期間，依霍夫曼計算法扣除中間
      利息後，得請求被告一次賠償90萬4,714 元（小數點後四
      捨五入）。
（五）被告罔顧交通規則，超速跨越雙黃線衝撞原告，原告遽遭
      變故，不惟飽經多次手術折磨，痛苦無以加復，且左手小
      指喪失機能，形同殘障，終生抱憾，爰依民法第195 條第
      1 項請求賠償50萬元，以資慰藉。
（六）綜上所述，爰依侵權行為損害賠償之法律關係，訴請判決
      如聲明所示。
三、對被告抗辯之陳述：
（一）原告畢業於國立交通大學資訊科學研究所，依就業情報雜
      誌調查顯示，電子電機業大多數業者，給予碩士以上學歷
      者之起薪為4 萬元以上，準此，原告現時月薪4 萬4,000
      元應符合通常之行情，更何況迨爾後原告資歷成熟，薪資
      水平必高於現今所得，故以原告關於勞動能力之損失以每
      月4 萬4,000元計算，應屬允當。
（二）按依道路交通安全規則第99條第1 項第1 款規定，機器腳
      踏車在已劃分快慢車道，重型機器腳踏車依標誌或標線之
      規定行駛；無標誌標線者，得在快慢車道行駛；抑且，依
      該條款但書規定，重型機器腳踏車左轉彎時，得行駛於內
      側車道。是查，原告騎乘者為光陽125CC 之重型機器腳踏
      車，且系爭車禍發生前，正擬由環河路左轉，駛入華江橋
      機車引道，原告騎乘機車並未違反道路交通安全規則，殆
      堪認定。被告辯稱原告對於系爭車禍之發生與有過失，顯
      無理由。
（三）原告因系爭車禍發生而支付之住院醫療費用，已由汽車強
      制責任保險獲致理賠，相關單據亦送交主管單位辦理理賠
      事宜，故並未於本件重複請求被告賠償。被告辯稱原告請
      求金額應扣除汽車強制責任保險理賠金額云云，亦無理由
      ，合併敘明。
（四）查台北縣板橋市○○路未劃分快慢車道，此有系爭車禍發
      生現場實景照片附呈可稽，是依道路交通安全規則第99條
      第1 項第1 款規定，重型機器腳踏車自得行駛於快慢車道
      ，被告辯稱原告違反交通規則，顯無足採。
（五）操作電腦鍵盤，恆需使用左手小指，原告從事電機資訊工
      程工作，左小指功能永久性受損，影響勞動能力尤鉅，洵
      不待言。
參、證據：提出起訴書、中興醫院診斷證明書、薪資表、看護費
    用收據、發票、收據、學位證書、殘障給付標準表、照片、
    振興醫院診斷證明書、圓剛公司新進人員職前說明書、計程
    車車資收據及就業情報起薪資料調查分析等件為證。
乙、被告方面：
壹、聲明：
一、原告之訴及假執行之聲請均駁回。
二、如受不利之判決，願供擔保請准宣告免為假執行。
貳、陳述：
一、原告主張：被告於92年8 月11日19時10分許與原告駕駛機車
    發生對撞事，為不爭執事實；惟事發前被告因與不明機車騎
    士發生糾紛，因恐遭飆車族報復逕自超車逆向行駛予以躲避
    ，致不慎造成原告受傷，惟因原告請求金額過高，被告無力
    負擔至延宕至今。
二、原告請求賠償193 萬2,389 元，應為99萬5,860 元方為適當
    ，分述如次：
（一）工作收入損失：原告請求37萬4,000 元；應為26萬4,000
  Ａ、原證10「園剛科技股份有限公司新進人員職前說明書」製
      定日期為９３三年三月七日，並非本件車禍發生日前原告
      服務於該公司之依據；其中第4 項第3 款尾段亦記載「…
      如果員工個別表現不佳，則不保障年薪14個月」，此證原
      告主張保障年薪14個月並非準據，原告應提出近3 年來年
      終獎金收入證明，或薪資扣繳憑單，取其平均值為憑，此
      部分請求應屬無據。
  Ｂ、工作收入損失部份應為26萬4,000 元較為適當（計算式：
      月薪44,000元×6 個月＝264,000 元）。
（二）僱請看護費用：原告請求11萬7,000 元，未有爭執。
（三）增加生活負擔：原告請求3 萬6,675 元，應為1 萬4,860
      元。
  Ａ、藥品費用4,750 元，本項依原告提出收據或發票為憑，不
      予爭執。
  Ｂ、中藥費用1 萬6,565 元，本部分非醫療必需，且醫師並未
      指示需服用，是以無支出必要。
  Ｃ、原證12計程車費收據計32紙，計1 萬0,110 元，逾此部份
      請求應屬無據。
  Ｄ、增加生活負擔為1 萬4,860元較為適當（計算式：藥品費
      用4,750 元＋中藥費用0 元＋計程車費10,110元＝14,860
      元）。
（四）減少勞動能力損害：原告請求為90萬4,714 元；應為30萬
      元，分述如次：
  Ａ、原告受之左小指開放性骨折、屬第15等級程度並不爭執，
      參酌強制汽車責任險給付標準，被告應給付4 萬元（附件
      二），視原告縮減請求之主張，被告願一次賠償30萬元。
  Ｂ、原告主張因本件車禍受傷減少勞動能力部分，依原告於車
      禍發生前薪資為其請求之依據，惟按身體或健康受侵害，
      而減少勞動能力者，其減少及殘存勞動能力之價值，不能
      以現有之收入為準，蓋現有收入每因特殊因素之存在而與
      實際所餘勞動能力不能相符，現有收入高者，一旦喪失其
      職位，未必能自他處獲得同一待遇，故所謂減少及殘存勞
      動能力之價值，應以其能力在通常情形下可能取得之收入
      為標準（參見最高法院61年台上字第1987號判例要旨）。
  Ｃ、原告學歷為國立交通大學電機資訊班資訊科學系工學碩士
      ，事故發生前於園剛公司擔任資訊工程師職務，視其工作
      內容應為文書處理、電腦、高科技資訊等相關，並非藉粗
      重、搬運等大量勞動力之工作；在通常情形下所受左小指
      開放性骨折傷勢，與減少將來藉其學歷及專業獲其收益之
      能力並無直接關連。
  Ｄ、原告應舉證因「左小指功能永久喪失」致於「園剛科技股
      份有限公司」服務造成減少收入之直接證明為據。
  Ｅ、原告空言就減少勞動能力有所損害，並非有據；減少勞動
      能力損害應為30萬元較為適當。
（五）精神慰撫金：原告請求50萬元，誠屬過高，期鈞院衡其實
      際情況，兩造身分、地位，予以酌減至30萬元方屬相當。
（六）承上說明，被告應賠償原告之各項損害金額為：工作收入
      損失26萬4,000 元，僱請看護費用11萬7,000 元、增加生
      活負擔費用1 萬4,860 元、減少勞動能力損害30萬元、精
      神慰撫金30萬元，合計99萬5,860 元（計算式：工作收入
      損失264,000 元＋僱請看護費用117,000 元＋增加生活負
      擔費用14,860元＋減少勞動能力損害300,000 元＋精神慰
      撫金300,000 元＝995,860 元）。
三、本件車禍之發生，原告與有過失：
（一）被告於92年8 月11日19時10分許與原告駕駛機車發生系爭
      車禍，依刑事卷內所附之「台北縣政府警察局海山分局交
      通分隊Ａ2 類道路交通事故調查報告表」觀之，被告駕駛
      2B-7978 自小客車雖逾越雙黃線，跨入對向車道，惟原告
      所駕駛CGF-187 重型機車亦超越機車專用慢車道（距雙向
      分隔雙黃線僅0.9 公尺，超越應行駛之慢車道達2.9 公尺
      ），兩造皆跨越應行駛之車道，致發生系爭車禍，抑且，
      車禍現場並無十字路口亦無紅綠燈設備，原告主張於環河
      路左轉後方駛入內側快車道，並無違反交通規則似有牽強
      ，兩造皆跨越應行駛之車道，為造成此次車禍之主要原因
      。
（二）原告對於此次車禍損害之發生或擴大與有過失，爰依民法
      第217 條第1 項規定過失相抵之法則，請求減輕本件賠償
      金額，被告應負10分之8 之責任，原告亦應負10分之2 之
      責任，減輕被告損害賠償責任10分之2 。
四、原告因系爭車禍已自行請領汽車強制責任保險部分約達20萬
    元，應予扣除，原告主張汽車強制責任保險僅理賠住院醫療
    費用，並未於本件重覆請求，此部分應視其詳細理賠明細表
    為據，若有重覆當予扣除；本部分金額原告尚未交付明細表
    ，期鈞院函查正確請領保險金額後予以扣除。
五、原告主張左小指功能永久性受損，影響勞動能力，應屬無據
    。
    原告從事電機資訊工程工作，並非一般基層電腦打字人員，
    需以每分鐘打字之速度及多寡決定其薪資高低，又依目前電
    腦科技進步，電腦操作輸入方式多有簡便快速方式：例：
（一）「相關字詞功能」只需輸入1 個字，即可點選相關連結文
      字，有效節省文字書輸入時間。（Windows 路徑/ 開始/
      所有程式/ 附屬應用程式/ 相關字詞編輯工具）
      說明：輸入「台」一個字，即可連結「灣板橋地方法院民
      事庭郵遞區號23618 地址台北縣土城市○○路一三號九十
      三年重訴字第二四九號承辦股別冬股………」等數十個字
      。
（二）「中文語音輸入軟體」不需使用手指輸入文字，完全以口
      語一般說話方式替代鍵盤輸入，連不會打字的人阿公、阿
      媽都可以快速操作電腦。原告主張左小指功能永久性受損
      ，影響從事電機資訊工程工作，應屬無據。
六、被告因與不明機車騎士發生糾紛，因恐遭飆車族報復逆向行
    駛予以躲避，不慎造成原告受傷乃不願發生之事，事發後立
    即呼叫路人打電話報案，並請求一一九派救護車將原告送至
    醫院急救，始終負起責任；惟案發迄至今日止長達1 年時日
    ，被告仍不敢獨自駕駛車輛或乘坐於車輛前方座椅，與原告
    對撞陰影烙印心中無法抹滅，身心相對備感痛苦，付出莫名
    恐懼代價至今。被告素行良好從無前科，因一時無心之過，
    付出刑事前科之終身記錄嚴苛代價，目前身分為學生，以半
    工半讀方式賺取學費，無存款、無不動產、無其他收入，遭
    刑事判決在案，深知警惕並悔悟於心。
參、證據：提出交通事故調查報告表及原告首次請求賠償明細表
    等件為證。
    理  由
一、本件原告起訴請求被告賠償金額由645 萬5,969 元減縮為19
    3 萬2,389 元，核與民事訴訟法第255 條第1 項第3 款規定
    相符，合先敘明。
二、原告起訴主張：被告於92年8 月11日下午7 時10分許，駕駛
    車號2B－79 78 號自用小客車，由東向西，沿台北縣板橋市
    ○○路（分向線為雙黃線），本應注意汽車在雙向二車道行
    駛時，應在遵守車道內行駛，及在分向線為雙黃線之禁止超
    車標線處，不得超車，而依當時情形，又無不能注意之情事
    ，竟為超越前方小貨車，越入對向車道，而在環河路74號路
    燈處，與對向由原告所駕之車號CGF －187 號重機車發生對
    撞，致原告受有左股骨粉碎性骨折、左小指開放性骨折、左
    手手掌暨無名指撕裂傷之傷害，案經本院刑事庭判處拘役59
    日確定。原告因被告過失行為受有工作收入損失37萬4,000
    元、看護費11萬7,000 元、清理傷口藥品費4,750 元、調理
    身體中藥費1 萬6,565 元、交通費1 萬5,360 元、及減少勞
    動能力90萬4,714 元之損害，另請求慰撫金50萬元，爰依侵
    權行為損害賠償之法律關係，訴請判決如聲明所示等情。
    被告則以：事發前被告因與不明機車騎士發生糾紛，因恐遭
    飆車族報復逕自超車逆向行駛予以躲避，致不慎造成原告受
    傷，惟因原告請求金額過高，被告無力負擔至延宕至今。原
    告請求賠償193 萬2,389 元，應為99萬5,860 元方為適當，
    且本件車禍之發生，原告駕駛重型機車超越機車專用慢車道
    亦與有過失，應減輕被告損害賠償責任10分之2 。另原告因
    系爭車禍已自行請領汽車強制責任保險部分約達20萬元，應
    予扣除等語置辯。
三、原告主張之右揭車禍發生事實，為被告所不爭執，自堪信為
    真實。
四、按「因故意或過失，不法侵害他人之權利者，負損害賠償責
    任」，民法第184 條第1 項前段定有明文，次按「不法侵害
    他人之身體或健康者，對於被害人因此喪失或減少勞動能力
    ，或增加生活之需要時，應負損害賠償責任」、「對於不法
    侵害他人之身體或健康者，被告人雖非財產上之損害，亦得
    請求賠償相當之金額」，民法第193 條第1 項及第195 條第
    1 項前段亦分別定有明文。茲就原告各項請求分述如左：
（一）工作收入損失部分：
      原告主張其任職於圓剛公司，擔任資訊工程師職務，每月
      薪資4萬4,000元，年薪保障則在十四個月或者以上，姑以
      年終獎金加發1.5 個月薪資計算（即年薪13.5個月），迄
      至原告於93年3 月10日恢復上班為止，原告工作收入之損
      失共計37萬4,000 元（即44,000×8.5= 374,000）等情。
      本院審酌原告所受傷害為左股骨粉碎性骨折、左小指開放
      性骨折、左手手掌暨無名指撕裂傷，及最後手術出院日期
      為92年11月17日，認原告因車禍無法工作之期間應以6 個
      月為合理適當，而不應以原告實際恢復上班日期為準，故
      原告得請求之工作收入損失應為26萬4,000元（月薪44,00
      0元×6個月＝264,000 元），逾此部分則不應准許。
（二）看護費部分：
      原告請求11萬7,000 元，為被告所不爭執，自應准許。
（三）藥品費用及交通費部分：
      原告主張其為清理傷口，購買藥品，花費4,750 元；為調
      理身體購買中藥加強骨骼復原能力，花費1萬6,565元；且
      第一次手術出院後，返回中興醫院復健11次，每次計程車
      車資200元、第二次手術出院後，返回台大醫院復健2次，
      每次車資180元、赴振興醫院復健64次，每次車資200元，
      共計增加生活負擔1萬5,360元等情。經本院審酌結果，其
      中清理傷口藥品費用4,750 元，被告不予爭執，應予准許
      ；中藥費用1萬6,565元部分，衡情尚非醫療必需，不應准
      許；交通費依原告提出計程車費收據32紙核算共計1萬0,1
      10元，逾此部分請求應屬無據。以上合計原告增加生活負
      擔為1萬4,860元（清理傷口藥品費用4,750元＋中藥費用0
      元＋計程車費10,110元＝14,860元）。
（四）勞動能力減少部分：
      原告主張其因系爭車禍致左小指僵直，功能性永久性受損
      ，參酌勞工保險條例第53條頒布殘廢給付標準表，一手小
      指喪失機能者，屬15級殘廢等級（第105項），減少勞動
      能力百分之7.69，原告年收入為59萬4,000元，則減少勞
      動能力之年損害額為4萬5,678.5元，原告現年27歲，計至
      60歲退休為止，尚有33年工作期間，依霍夫曼計算法扣除
      中間利息後，請求被告一次賠償90萬4,714 元等情，被告
      則抗辯此部分金額應以30萬元為合理等語。本院審酌時下
      電腦使用普及，一般操作電腦鍵盤，恆需使用左手小指，
      原告從事電機資訊工程工作，左小指功能永久性受損，影
      響勞動能力尤鉅，且被告對於原告每月薪資4萬4,000元、
      左小指功能永久性受損、及勞工保險條例第53條頒布殘廢
      給付標準表，一手小指喪失機能者，屬15級殘廢等級（第
      105項），減少勞動能力百分之7.69 ，與原告算式所得結
      果等節，亦不爭執，認原告請求被告一次賠償90萬4,714
      元，應屬有據，而被告空言抗辯30萬元始屬合理，則無可
      採。
（五）精神慰撫金：
      原告主張被告罔顧交通規則，超速跨越雙黃線衝撞原告，
      原告遽遭變故，不惟飽經多次手術折磨，痛苦無以加復，
      且左手小指喪失機能，形同殘障，終生抱憾，爰依民法第
      195條第1項請求賠償50萬元，以資慰藉等情。被告抗辯原
      告請求50萬元，應酌減至30萬元方屬相當等語。本院斟酌
      兩造身分、地位、教育程度、經濟能力及原告所受肉體、
      精神痛苦之程度，認原告請求之非財產上損害賠償以30萬
      元為適當，逾此部分則不應准許。
（六）以上五項，合計為160萬0,574元（264,000+117,000+14,8
      60+904,714+300,000=1,600,574）。
四、被告固抗辯原告駕駛重型機車超越機車專用慢車道，亦與有
    過失云云，惟查，依卷附車禍事故調查表所示，本件事故位
    置為一般車道，未劃分快慢車道，自無所謂機車專用慢車道
    之可言，是被告抗辯原告駕駛重型機車超越機車專用慢車道
    ，亦與有過失云云，自無可取。
    事故位
五、被告復抗辯原告因系爭車禍已自行請領汽車強制責任保險部
    分約達20萬元，應予扣除云云，原告則主張其因系爭車禍發
    生而支付之住院醫療費用，已由汽車強制責任保險獲致理賠
    ，相關單據亦送交主管單位辦理理賠事宜，故並未於本件重
    複請求被告賠償等語。經查，原告因本件車禍受有左股骨粉
    碎性骨折、左小指開放性骨折、左手手掌暨無名指撕裂傷之
    傷害，傷勢非輕，且經二次手術，住院期間自92年8 月11日
    至92年9月11日（第一次手術）及92 年10月17日至92年11月
    17日（第二次手術），長達2 個月，醫療費用就自負額而言
    ，衡情應已近20萬元，是原告前述主張洵堪採信，而被告復
    未能舉證以實其說，所辯即無可取。
六、從而，原告依侵權行為損害賠償之法律關係，請求被告給付
    原告160萬0,574元，及自起訴狀送達被告翌日即93年4月5日
    （註：本件起訴狀繕本於93年3 月25日寄存送達，經10日生
    效，故應認於93年4月4日送達被告）起至清償日止，按年息
    百分之5 計算之利息，為有理由，應予准許。逾此範圍則為
    無理由，應予駁回。
七、兩造分別陳明願供擔保請准宣告假執行及免為假執行，就原
    告勝訴部分，經核均無不合，爰各酌定相當擔保金額准許之
    ；至原告敗訴部分，其假執行之聲請失所附麗，應予駁回。
八、本件事證已臻明確，兩造其餘主張及攻擊防禦方法，核與判
    決結果不生影響，爰不一一論述，附此敘明。
據上論結，本件原告之訴為一部有理由，一部無理由，依民事訴
訟法第79條、第390 條第2 項、第392 條第2 項，判決如主文。
中　　華　　民　　國　　94　　年　　1 　　月　　13　　日
                  民事第二庭    法　官　連士綱
以上正本，係照原本作成。
如對本判決上訴，須於判決送達後20日內向本院提出上訴狀
中　　華　　民　　國　　94　　年　　1 　　月　　18　　日
                                書記官　李宏明
